臺灣雲林地方法院刑事判決　　　　　　　 96年度易字第202號
公　訴　人　臺灣雲林地方法院檢察署檢察官
被　　　告　丙○○
　　　　　　　　　　　（
　　　　　　丁○○
　　　　　　　　　　（另案在臺灣雲林第二監獄執行中）
上列被告等因竊盜案件，經檢察官提起公訴（96年度偵字第1658
號、第1718），於本院準備程序進行中，被告就被訴事實為有罪
之陳述，經合議庭裁定由法官一人獨任合併進行簡式審判程序，
判決如下：
    主      文
丙○○共同攜帶兇器竊盜，累犯，共罪，各處有期徒刑捌月，
扣案之電線專用剪壹支，沒收之；又共同攜帶兇器竊盜，累犯，
處有期徒刑壹年，扣案之電線破壞剪壹支、電線專用剪壹支、爬
電線桿鐵條柒支，均沒收之。應執行刑有期徒刑壹年捌月，扣案
之電線破壞剪壹支、電線專用剪貳支、爬電線桿鐵條柒支，均沒
收之。
丁○○共同攜帶兇器竊盜，累犯，共罪，各處有期徒刑捌月，
扣案之電線專用剪壹支，沒收之；又共同攜帶兇器竊盜，累犯，
處有期徒刑壹年，扣案之電線破壞剪壹支、電線專用剪壹支、爬
電線桿鐵條柒支，均沒收之。應執行刑有期徒刑壹年捌月，扣案
之電線破壞剪壹支、電線專用剪貳支、爬電線桿鐵條柒支，均沒
收之。
    事實及理由
一、犯罪事實：
    丙○○前於民國92年間因施用第一、二級毒品案件，經本院
    以92年度訴字第578 號判處應執行有期徒刑1 年3 月確定，
    另於93年因詐欺案件，經本院判處有期徒刑4 月確定，並與
    前揭徒刑定其應執行刑為1 年6 月，經入監執行後，甫於94
    年12月31日縮刑期滿執行完畢；丁○○前因違反肅清煙毒條
    例及麻醉藥品管理條例等案件，分別經法院判處有期徒刑3
    年5 月及6 年確定，經定應執行刑有期徒刑9 年2 月，於88
    年8 月24日縮短刑期假釋出監，假釋期間又因施用毒品案件
    ，經觀察、勒戒後，認有繼續施用毒品之傾向，再送強制戒
    治，嗣獲裁定停止戒治，所餘戒治期間付保護管束，而於90
    年12月21日離開戒治所，接續執行上開殘刑，甫於95年1 月
    25日縮短刑期執行完畢。丙○○、丁○○竟共同意圖為自己
    不法之所有，基於犯意聯絡，分別起意於：
    (一)96年3 月13日晚間7 時許（起訴書誤繕為17時），至雲林
      縣臺西鄉○○村○○○段第891 號、第892 號農田前，見
      戊○○所有之馬達電纜線，持2 人共同出資購買之客觀足
      對他人生命、身體、安全構成威脅，而可為兇器之電線專
      用剪1 支，剪斷電纜線共約100 公尺（市價約新臺幣【下
      同】2,000 元），而竊取入己。
    (二)96年3 月16日下午2 時許，至雲林縣臺西鄉○○村○○○
      段第248-1 地號農田前，見乙○所有之馬達電纜線，持上
      開可為兇器使用之電線專用剪1 支，剪斷電纜線共約100
      公尺（市價約2,000 元），而竊取得逞。
    (三)96年3 月16日上午8 時許，至雲林縣臺西鄉○○村○○○
      段第235-3 地號農田前，見甲○○所有之馬達電纜線，持
      前揭可為兇器之電線專用剪1 支，剪斷電纜線共約200 公
      尺（市價約4,000 元），竊得後逃離現場。
    (四)96年3 月26日晚間2 時許，至雲林縣東勢鄉○○村○○○
      路28號前，見臺灣電力公司（下稱臺電公司）水林77北40
      東24號電桿等之電纜線，持2 人共同出資購買之客觀足對
      他人生命、身體、安全構成威脅，而可為兇器之電線破壞
      剪1 支、電線專用剪1 支、爬電線桿鐵條7 支，用攀爬電
      線桿而剪斷電纜線，共竊得約49.6公斤之電纜線。
    (五)嗣2 人分別於96年3 月20日上午6 時30許，至雲林縣臺西
      鄉雲123-1 線高架橋下馬公厝大排旁將上開所竊得之電纜
      線燒毀外皮欲變賣時，為警循線查獲，並扣得燒毀外皮裸
      銅電纜線一批共約32公斤、電線專用剪1 支；於96年3 月
      26日7 時許，欲前往雲林縣臺西鄉牛厝村舊州49號「三榮
      資源回收場」變賣時，為警攔查，並扣得上開電纜線49.6
      公斤、電線破壞剪1 支、電線專用剪1 支、爬電線桿鐵條
      7 支等物，始知上情。
二、認定犯罪事實所憑證據及理由
  (一)程序方面：
    1.按於第一審辯論終結前，得就與本案相牽連之犯罪或本罪
      之誣告罪，追加起訴。刑事訴訟法第265 條第1 項定有明
      文。次按分別提起之數宗訴訟，其訴訟標的相牽連或得以
      一訴主張者，法院得命合併辯論。命合併辯論之數宗訴訟
      ，得合併裁判。民事訴訟法第205 條第1 項、第2 項定有
      明文。則刑事訴訟法本對於同一被告犯數罪之相牽連案件
      ，為節省訴訟經濟，避免耗費無益之司法資源，並保障當
      事人程序利益以省訟累，得依追加起訴方式合併審理、合
      併裁判。而民事訴訟法第205 條第1 項及第2 項規定，亦
      因相同之考量，得將相牽連之數宗訴訟合併辯論與合併裁
      判。因此，後訴就同一被告案件，雖非以追加起訴為之，
      然若與同一被告之前訴，皆繫屬於同一法院審理時，揆諸
      前開追加起訴之立法意旨，若無礙於真實之發現、不妨害
      被告之利益，而更有益於訴訟資源妥適分配，自得類推適
      用民事訴訟法第205 條第1 項及第2 項規定，而貫徹刑事
      訴訟法追加起訴之立法意旨，將前後兩訴合併審理、合併
      裁判。
    2.經查，被告丙○○、丁○○因前揭犯罪事實(一)至(三)、(四)案
      件，經檢察官分別起訴，而先後以本院95年度易字第202
      號、第239 號繫屬本院。對照前後兩案之犯罪事實，除竊
      取標的不同外，犯行幾近相同，若於刑法第56條刪除連續
      犯規定前，本應併辦審理，今因刑法修正，卻須分別審理
      、裁判，無非造成當事人之訟累，耗費無益之司法資源，
      揆諸前開說明，為達真實之發現，且不妨害被告之利益，
      復經兩案之當事人皆對將前後兩案合併審理、合併裁判並
      無意見（參本院96年5 月22日準備程序筆錄第1 頁），進
      而更有益於訴訟資源妥適分配，前後兩案自應類推適用民
      事訴訟法第205 條第1 項、第2 項規定，予合併審理、合
      併裁判。
  (二)實體方面：
    1.證人即臺電公司員工陳國諒警詢之指述筆錄。
    2.乙○、甲○○、戊○○、吳元、蔡盤於警詢中陳述筆錄。
    3.證人張寬榮於檢察官面前之證述筆錄。
    4.贓物認領保管單2張。
    5.查獲現場、扣案物品照片共27張。
    6.電線破壞剪1支。
    7.電線專用剪2支。
    8.爬電線桿鐵條7支。
    9.被告丙○○、丁○○於警詢及檢察官面前之供述筆錄。
    10.被告2 人於本院審理時，對前開犯罪事實坦白承認，核於
      上揭證據資料相符，本案事證明確，被告犯行堪以認定，
      應予依法論科。
三、論罪科刑之理由：
  (一)扣案之電線破壞剪1 支、電線專用剪2 支、爬電線桿鐵條7
    支均屬鐵製品，質地堅硬，業經本院當庭勘驗屬實，則客觀
    上足對他人生命、身體、安全構成威脅，而屬兇器無疑。則
    核被告2 人所為，就犯罪事實(一)至(四)，皆係犯刑法第321 條
    第1 項第3 款攜帶兇器加重竊盜罪。
  (二)被告2人間，有犯意聯絡及行為分擔，應論以共同正犯。
  (三)被告丙○○前於92年間因施用第一、二級毒品案件，經本院
    以92年度訴字第578 號判處應執行有期徒刑1 年3 月確定，
    另於93年因詐欺案件，經本院判處有期徒刑4 月確定，並與
    前揭徒刑定其應執行刑為1 年6 月，經入監執行後，甫於94
    年12月31日縮刑期滿執行完畢；被告丁○○前因違反肅清煙
    毒條例及麻醉藥品管理條例等案件，分別經法院判處有期徒
    刑3 年5 月及6 年確定，經定應執行刑有期徒刑9 年2 月，
    於88年8 月24日縮短刑期假釋出監，假釋期間又因施用毒品
    案件，經觀察、勒戒後，認有繼續施用毒品之傾向，再送強
    制戒治，嗣獲裁定停止戒治，所餘戒治期間付保護管束，而
    於90年12月21日離開戒治所，接續執行上開殘刑，甫於95年
    1 月25日縮短刑期執行完畢，有臺灣高等法院被告前案紀錄
    表在卷可按，其受有期徒刑執行完畢，5 年內再犯本案最重
    本刑為有期徒刑以上之罪，為累犯，應依刑法第47條第1 項
    規定加重其刑。
  (四)審酌被告2 人皆有毒品前科，有臺灣高等法院被告前案紀錄
    表在卷可考，素行不佳，一再竊取民間、臺電公司電線，為
    數不少，顯然皆缺乏自食其力賺取金錢並尊重他人財產權之
    觀念，除侵害他人財產權外，對於農田水利、民生用電皆生
    影響，造成民眾工作、生活諸多不便，難以輕縱，然被告2
    人於本院審理時坦認犯行，已有悔意，及身體狀況等一切情
    狀，各量處如主文所示之刑。又刑罰之目的，是被告的再社
    會化，刑罰之輕重，就必須考量被告個人再社會化的可能性
    及實現的方式，刑罰必須針對被告量身打造，促使被告重新
    認同法益的價值，預防被告再犯，此乃特別預防主義之重要
    內涵，任何人，均非他人實踐之工具，法院不能僅藉著科以
    被告重刑，來達到抑止社會竊風之盛行，被告不是法院教化
    社會大眾的工具，殺一儆百不是現代刑罰存在之理由，亦非
    法院量刑之參考，因此，本案若於刑法修正前，被告2 人本
    以連續犯之規定，論以1 罪，而得量處較輕之刑，然而，在
    修正後，將因數罪併罪致刑度過重，為避免罪刑失衡，造成
    徒以重刑制裁被告以遏止社會其他竊盜犯之現象，忽略其他
    教化被告之方式，而各定其應執行刑如主文所示，因此本院
    認為檢察官請求就犯罪事實(一)至(三)部分，各量處被告2 人皆
    有期徒刑10月，定執行刑有期徒刑2 年；就犯罪事實(四)部分
    各量處被告丙○○有期徒刑2 年，被告丁○○有期徒刑1 年
    ，尚有過重，為本院所不採。
  (五)又扣案之電線破壞剪1 支、電線專用剪2 支、爬電線桿鐵條
    7 支，為被告2 人出資購買而共有，且攜往現場供竊取本案
    電線所用，業經被告2 人供承在卷，依共犯連帶沒收理論，
    就被告2 人罪刑項下，均宣告沒收之。
  (六)按有犯罪之習慣、因遊蕩或懶惰成習而犯罪，得令入勞動場
    所強制工作，固為刑法第90條第1 項及竊盜犯贓物犯保安處
    分條例第3 條第1 項所明定；然保安處分係對受處分人將來
    危險性所為處置，以達教化與治療目的，為刑罰補充制度，
    我國現行刑法採刑罰與保安處分之雙軌制，在維持行為責任
    之刑罰原則下，強化其協助行為人再社會化之功能，改善行
    為人潛在危險性格，期能達成根治犯罪原因、預防犯罪之特
    別目的；保安處分措施，應受比例原則規範，使保安處分宣
    告，與行為人所為行為之嚴重性、行為人所表現之危險性及
    對於行為人未來行為之期待性相當；而保安處分中強制工作
    ，旨在對嚴重職業性犯罪及欠缺正確工作觀念或無正常工作
    因而犯罪者，強制其從事勞動，學習一技之長與正確謀生觀
    念，使其日後重返社會，能適應社會生活；上揭刑法及竊盜
    犯贓物犯保安處分條例規定，均係本此意旨而設，由法院視
    行為人危險性格，決定應否交付強制工作，以達特別預防目
    的，司法院大法官會議釋字第471 號意旨可參。經查，檢察
    官雖以被告2 人履次犯罪，雖經從輕量處後，不思悔改感激
    教化，仍於履次行竊，危害公共供電安全，視公共電纜線為
    免費搖錢樹，請求宣告被告2 人強制工作2 年。惟被告2 人
    均無竊盜前科，而被告丙○○、丁○○於本院審理時分別供
    稱之前仍有從事賣麵、顧雞舍等工作，在無證據可認被告所
    言為虛之情況下，則被告上開期間內仍有一定之工作，但因
    入不敷出之壓力下，不得已始於犯本案，可見被告2 人並非
    染有竊盜犯罪之習慣，難認其有因遊蕩或懶惰成習致有犯罪
    之習性，而認其具高度潛在危險性格。又被告於本院審理時
    皆坦承犯行，深具悔意，且經本院判處應執行刑皆為有期徒
    刑1 年8 月，信皆以足為教化被告2 人。是本院綜合被告行
    為嚴重性、所表現危險性及對其未來行為期待性等情，認給
    予被告適當徒刑，應已足以懲罰，倘令入勞動場所強制工作
    ，非屬適當，依比例原則，認被告並無藉由保安處分強制工
    作方式，以達教化與治療目的必要，爰不為令入勞動場所強
    制工作諭知，附此敘明。
四、應適用之法律：
    依刑事訴訟法第273 條之1 第1 項、第299 條第1 項前段，
    刑法第28條、第321 條第1 項第3 款、第51條第5 款、第38
    條第1 項第2 款，判決如主文。
本案經檢察官梁義順到庭執行職務。
中　　華　　民　　國　　96　　年　　5 　　月　　31　　日
                  刑事第五庭   法  官   藍家偉
以上正本證明與原本無異。
如不服本判決，應於判決送達後10日內，向本院提出上訴狀。（
須附繕本）
                               書記官   徐基典
中　　華　　民　　國　　96　　年　　5 　　月　　31　　日
附錄本案論罪科刑法條全文：
刑法第321 條
犯竊盜罪而有左列情形之一者，處6 月以上、5 年以下有期徒刑
：
一  於夜間侵入住宅或有人居住之建築物、船艦或隱匿其內而犯
之者。
二  毀越門扇、牆垣或其他安全設備而犯之者。
三  攜帶兇器而犯之者。
四  結夥三人以上而犯之者。
五  乘火災、水災或其他災害之際而犯之者。
六  在車站或埠頭而犯之者。
前項之未遂犯罰之。
